【裁判字號】    89,訴,673
【裁判日期】    900119
【裁判案由】    傷害致死
【裁判全文】
臺灣屏東地方法院刑事判決                          八十九年度訴字第六七三號
    公  訴  人  臺灣屏東地方法院檢察署檢察官
    被      告  甲○○
    選任辯護人  葉銘進
右列被告因傷害致死案件，經檢察官提起公訴（八十九年度偵字第三九三○號），本
院判決如左︰
    主  文
甲○○傷害人之身體，因而致人於死，累犯，處有期徒刑柒年肆月。
    事  實
一、甲○○前於民國八十二年間，因違反麻醉藥品管理條例案件，分別經法院判處有
    期徒刑二年十月及五月確定，甫於八十五年八月十九日執行完畢。甲○○於八十
    九年四、五月間陸續借款約新台幣二千元予蘇豐隆，嗣向蘇豐隆追討不著乃向友
    人宣稱蘇豐隆欠錢不還，蘇豐隆得知後懷恨在心。八十九年七月二日下午某時，
    蘇豐隆因心情鬱悶與丁○○、己○○及戊○○在己○○位於屏東縣東港鎮○○里
    ○鄰○○路六二號住處飲酒，席間蘇豐隆透過丁○○打電話邀約甲○○，適時甲○○騎乘機車載同不知情之丙○○（業為不起訴處分確定）自高雄縣大寮鄉駛近
    屏東縣東港鎮東港大橋欲返回屏東縣東港鎮住處，丁○○依蘇豐隆指示邀約甲○○在屏東縣東港鎮東港大橋下會面，甲○○即載丙○○赴約，因未見丁○○而回
    電洽詢，丁○○再依蘇豐隆指示改約在屏東縣東港鎮「錢大爺大樓」停車場會面
    ，甲○○再起程前往，俟抵達「錢大爺大樓」時，甲○○自行下車徒步進入該大
    樓停車場赴約，蘇豐隆則持西瓜刀及長刀等兇器由戊○○、己○○及丁○○陪同
    到場。迨蘇豐隆見甲○○前來，即持西瓜刀砍向甲○○，甲○○見狀，迅即徒手
    將蘇豐隆所持之西瓜刀撥落，並隨即拾起西瓜刀，蘇豐隆見西瓜刀掉落，再取出
    長刀砍向甲○○，甲○○乃基於傷害之犯意，持西瓜刀朝蘇豐隆方向揮舞，因而
    砍斷蘇豐隆之右手臂後迅即持西瓜刀由丙○○載離現場往屏東縣南州鄉方向逃逸
    ，途經該鄉西北橋時，甲○○順手將西瓜刀丟棄在橋下，而蘇豐隆遭甲○○砍斷
    右手臂後，終因出血性休克，於送醫途中死亡。嗣經人報警處理，於現場扣得甲○○所有右腳拖鞋一只、蘇豐隆所有拖鞋一雙、長刀一把及由甲○○攜警至屏東
    縣南州鄉西北橋下另扣得蘇豐隆所有之西瓜刀一把。
二、案經蘇豐隆之母乙○○○告訴及屏東縣警察局東港分局報告臺灣屏東地方法院檢
    察署檢察官偵查起訴。
    理  由
一、訊據被告甲○○固坦認於右揭時地赴約時，因被害人蘇豐隆持西瓜刀砍伊，而徒
    手撥落該西瓜刀，並隨即拾起該西瓜刀後見被害人蘇豐隆再持長刀向伊揮砍，乃
    手持西瓜刀向被害人揮舞，因而砍斷被害人蘇豐隆右手臂致死之事實不諱，惟否
    口否認有何傷害致死之犯行，辯稱：當時蘇豐隆持刀砍來，生死攸關，伊持西瓜
    刀朝蘇豐隆方向揮舞，係排除蘇豐隆不法之侵害，屬正當防衛之行為。且案發過
    程時間極短，在排除蘇豐隆不法侵害後即立刻逃離現場，實不知蘇豐隆之傷勢如
    何，對於蘇豐隆會發生死亡之結果無法預見，且蘇豐隆受傷後未為緊急救護措施
    ，致出血過多死亡，伊之行為與蘇豐隆死亡結果間無相當因果關係云云。經查，
    右揭事實，業經證人即被害人之母乙○○○指訴明確，核與證人丙○○、戊○○
    、丁○○及己○○證述之情節大致相符，復有被告持有使用，門號：00000
    00000號及證人丁○○持有使用，門號：0000000000號之通聯紀
    綠、現場相片及事實欄所扣之物品在卷可證。而被害人蘇豐隆因右臂斷裂引起出
    血性休克死亡之事實，並據檢察官督同法醫師相驗屬實，有勘驗筆錄、相驗屍體
    證明書、鑑定驗斷書及相片在卷可佐。次查，被告自承到「錢大爺大樓」赴約現
    場時，被害人蘇豐隆即持西瓜刀揮砍而來，伊緊急中徒手撥落被害人蘇豐隆所持
    之西瓜刀，並拾起該西瓜刀，嗣因見被害人蘇豐隆再次持長刀而來，乃持西瓜刀
    向被害人蘇豐隆揮砍之事實，則被害人蘇豐隆持西瓜刀揮砍被告，自係對被告之
    不法侵害，惟此一不法之侵害於被告將西瓜刀撥落後，已然終止。該西瓜刀掉落
    於地後，被害人蘇豐隆既未與被告搶奪，而被告竟不思迅即逃離現場，仍俯身拾
    起該西瓜刀，嗣見被害人蘇豐隆持長刀前來，復持該西瓜刀向其揮舞，則被告顯
    然於拾起該西瓜刀後本於傷害之犯意為上述行為，是其辯稱所為係正當防衛之行
    為云云，即無足採。另查，證人戊○○於被害人蘇豐隆於手臂遭砍受傷後，隨即
    騎車載送至屏東縣東港安泰醫院治療，另案發地點距上述醫院僅約三、四分鐘車
    程等事實，業據證人戊○○迭稱在卷，核與證人丁○○證述之情況相符，堪認為
    事實。則被害人蘇豐隆於遭砍受傷後，尚無延誤就醫之情事。然被害人蘇豐隆未
    至該醫院即因體力不支臥倒於核醫院附近慶昇生鮮超市斜對面金香鋪前，經證人
    戊○○跑至醫院通知始得急救之事實，亦據證人戊○○證述在卷，核與東港安泰
    醫院之急診護理評估記錄單所載「、、、倒於慶昇生鮮超市斜對面金香鋪前的地
    上，右手叉部處截肢及大量出血」等情相符，且被害人蘇豐隆送院急救時，已無
    生命象徵，經ＣＰＲ及大量輸血、輸液及藥物仍無效死亡等情，並有東港安泰醫
    院出具之診斷證明書、病歷表及相片在卷可證，則被害人蘇豐隆既已於第一時間
    送醫救護，堪認已為適當之救護措施，其仍無免一死，當係被害人蘇豐隆受創至
    深所致，再被告揮砍後與被害人蘇豐隆死亡結果間復無他力介入，則被告之行為
    與被害人蘇豐隆死亡結果間，即有相當因果關係。至被告辯稱：案發過程短暫，
    不知蘇豐隆之傷勢如何，對於蘇豐隆會發生死亡之結果無法預見，則伊之行為與
    蘇豐隆死亡結果間無相當因果關係存在云云。但被告持刀揮砍被害人蘇豐隆，客
    觀上即能預見有致被害人蘇豐隆死亡之結果，至被告揮砍後知否被害人蘇豐隆傷
    勢如何，即與上開因果關係之認定無涉，是其上開所辯，亦無足採。綜上，罪證
    明確，被告犯行堪以認定。
二、核被告所為，係犯刑法第二百七十七條第二項前段之傷害致死罪。被告前於八十
    二年間，因違反麻醉藥品管理條例案件，分別經法院判處有期徒刑二年十月及五
    月確定，甫於八十五年八月十九日執行完畢，有台灣屏東地方法院檢察署刑案資
    料查註紀錄表一紙在卷可按，其於五年內再犯本件有期徒刑以上刑之本罪，為累
    犯，除最重本刑無期徒刑不得加重外，應依法加重其刑。茲審酌被告犯罪之動機
    、目的、持刀揮砍之手段、被害人受傷致死之情節、否認犯行及已與被害人家屬
    達成民事和解，有調解書一紙在卷可佐等一切情狀，量處如主文所示之刑。扣案
    之右腳拖鞋一只為被告所有，惟與本案犯罪無涉。拖鞋一雙、西瓜刀及長刀各一
    把均非被告所有，業據其供承在卷，均爰不予宣告沒收。
據上論斷，應依刑事訴訟法第二百九十九條第一項前段，刑法第二百七十七條第二項
前段、第四十七條，判決如主文。
本案經檢察官潘國威到庭執行職務。
中      華      民      國      九十     年      一     月     十九     日
                                      臺灣屏東地方法院刑事第二庭
                                                 法  官  林昌義
右正本證明與原本無異。
對於本判決如有不服應於收受送達後十日內向本院提出上訴書狀上訴於台灣高等法院
高雄分院並按他造當事人之人數附具繕本。
                                                 書記官  丁廣飛
中      華      民      國      九十     年      一     月     十九     日
附錄本判決論罪之法條：
刑法第二百七十七條
傷害人之身體或健康者，處三年以下有期徒刑、拘役或一千元以下罰金。
犯前項之罪因而致人於死者，處無期徒刑或七年以上有期徒刑；致重傷者，處三年以
上十年以下有期徒刑。


司法院資訊處製作；財團法人民間司法改革基金會備份。
